臺北高等行政法院判決
　　　　　　　　　　　　　　　　　　 93年度訴字第1121號
　　　　　　　　　　　　　　　.
原　　　告　甲○○
被　　　告　國防部陸軍總司令部　通訊信箱桃園龍潭郵政9100
　　　　　　　　　　　　　　　.
代　表　人　朱凱生（總司令）
訴訟代理人　丙○○
　　　　　　乙○○
上列當事人間因年資事件， 原告不服國防部中華民國93年2月18
日93年決字第025號訴願決定，提起行政訴訟。本院判決如下︰
    主  文
原告之訴駁回。
訴訟費用由原告負擔。
    事  實
壹、事實概要：
    緣原告以渠於民國（以下同）91年中秋節領取八二三砲戰慰
    問金後發覺退伍令上之入營日期錯誤，致被短算一年年資，
    乃於92年 4月23日去函行政院國軍退除役官兵輔導委員會申
    辦更正服役年資併補發短少退伍給與，該會將來函檢送被告
    處理，嗣原告取得中央信託局股份有限公司人壽保險處92年
    8月20日中壽軍給字第2364號函證明原告入伍日期應為 53年
    11月1日， 而被告則以92年9月1日鄭樸字第0920020260號函
    請原告將退伍令正本逕寄被告辦理更正事宜，至於更正原告
    入伍日期後原短發服現役一年之退伍給與部分，依陸海空軍
    士官退伍除役給與發放辦法第27條規定：士官應享退伍除役
    給與之權利，自退伍除役之次月份起，經過五年不行使而消
    失之，但因不可抗力事由，致不能行使者，自該請求權可行
    使時起算；基此，該部分顯逾申辦時效，故被告依法無憑辦
    理。原告不服，於92年10月20日去函陳情，被告乃以92年11
    月6日鄭樸字第0920025475號函覆原告， 被告業於92年9月1
    日鄭樸字第0920020260號函覆已逾申辦五年時效，依法無憑
    辦理補發事宜（已更正入伍日期，退伍令正本併案檢還）。
    原告猶不服，提起訴願，遭駁回後，遂向本院提起行政訴訟
    。
貳、兩造聲明：
一、原告聲明：求為判決訴願決定及原處分均撤銷。
二、被告聲明：求為判決如主文所示。
、兩造爭點：
    原告向被告申辦更正其入伍日期後，請求被告補發原短發服
    現役一年之退伍給與部分，是否已罹於時效而消滅？
一、原告陳述：
１、47年間原告參加八二三砲戰，為何別人有領慰問金及就養費
    ，而原告沒有領到？此有失公平。
２、53年間原告奉令應召教育召集全師招募兵士，當時宣報志願
    三年退伍領一年志願留營四年，退伍領二年退伍金及眷補金
    二年。原告退伍當天，只發給原告一張銀行本票，要原告帶
    回到彰化台灣銀行領錢，沒發退伍令給原告，時過一個多月
    ，才叫排長帶給原告。當時原告大意，沒有打開查看，直到
    79年要申請戰士授田證時，才知道被短算一年年資及眷補金
    四口將近百萬元之損失，被告應該負起全責。
３、綜上所述，爰請判決如原告訴之聲明。
二、被告陳述：
１、謹查原告申辦「更正服役年資」乙節，依其退伍令記載係於
    54年11月1日入伍，57年10月31日期滿退伍，服役年資共計3
    年，並已支領退伍給與在案，尚無訛誤。
２、被告為考量保障原告權益，復向中央信託局查證確認其參加
    軍人保險之起保日期為53年11月1日， 被告業於92年9月1日
    鄭樸字第092002060號函覆其入伍日期應更正為53年11月1日
    在案。
３、依「陸海空軍士官退伍除役給與發放辦法」第27條規定：士
    官應享退伍除役給與權利，自退伍除役之次月份起，經過五
    年不行使而消失之，但因不可抗力事由，致使不能行使者，
    自該請求權可行使時起算；基此，原告申請「補發短少退伍
    給與」乙節，被告依法否准，並無違失。
４、另有關原告所提「參加八二三砲戰未獲發慰問金」案，復依
    國防部頒「國軍八二三戰役參戰官兵核認作業規定」第二作
    業要領規定：申請對象：係八二三戰役期間 （47年8月23日
    至同年10月6日止）， 當事人以「直接參加作戰部隊」之退
    除役官兵為限。因本案與前項訴求無關，若原告符合資格應
    逕向地區後備司令部（服務台）辦理身分核認及申領慰問金
    事宜。
５、綜前所述，有關原告為申辦「更正服役年資」案，被告按作
    業程序予以更正在案，惟「補發短少退伍給與」乙節，依法
    不符辦理補發事宜，並無違失，爰請判決如被告答辯之聲明
    。
    理  由
一、按司法院釋字第474號解釋理由略謂： 「有關人民自由權利
    之限制應以法律定之，並不得逾越必要之程度，應依法律規
    定之事項不得以命令定之，憲法第二十三條、中央法規標準
    法第五條、第六條均有明定。若以法律授權限制人民自由權
    利者，須法有明示其授權之目的、範圍及內容並符合具體明
    確之要件，主管機關根據授權訂定施行細則，自應遵守上述
    原則，不得逾越母法規定之限度或增加法律所無之限制。時
    效制度不僅與人民權利義務有重大關係，且其目的在於尊重
    既存之事實狀態，及維持法律秩序之安定，與公益有關，須
    經由法律明定，自不得授權行政機關衡情以命令訂定或由行
    政機關依職權以命令訂之。在法律未明定前，應類推適用相
    關法律有關請求權消滅時效期間之規定。」本件依原告退伍
    令記載，原告係於54年11月1日入伍， 57年10月31日期滿退
    伍，退伍時之退除法令並無關於退除權利請求時效規定，依
    上揭司法院釋字第474號解釋理由之意旨， 應類推適用公務
    人員退休法第9條： 「請領退休金之權利，自退休之次月起
    ，經過五年不行使而消滅。但因不可抗力之事由，致不能行
    使者，自該請求權可行使時起算。」之規定。
二、卷查原告入伍日期經被告向相關單位查證得知，其係於53年
    11月1日於陸軍預備第一師參加軍人保險， 因此同意將原告
    入伍日期由54年11月1日更正為53年11月1日，惟對其請求補
    發漏算一年年資之退除給與，則因原告係57年10月31日核定
    退伍在案，其自退伍之次月份起五年內未請求補發，已逾請
    求權時效，而否准原告所請。經審酌本件原告遲至92年 4月
    23日始向被告主張權益之事實，既為原告所不爭，其怠於行
    使權利，甚為灼然，且其提起訴願及本件行政訴訟中，均未
    言明有何不可抗力之事由，為維持法律秩序之安定及避免紛
    爭， 其退除給與請求權依上揭司法院釋字第474號解釋理由
    之意旨及公務人員退休法第9條之規定， 自退伍除役之次月
    起算，已罹於五年時效，原處分雖誤引法令及說明之理由有
    瑕疵，惟尚不影響本案結果，仍應認原告之訴為無理由。
三、綜上所述，原告之陳詞均不可採，則被告所為否准之處分，
    揆諸首揭規定，並無違誤。原告徒執前詞，訴請撤銷訴願決
    定及原處分，並無理由，應予駁回。
四、本件事證已臻明確，兩造其餘攻擊防禦方法均與本件判決結
    果不生影響，故不逐一論述，併此敘明。
五、另有關原告所提「參加八二三砲戰未獲發慰問金」案，復依
    國防部頒「國軍八二三戰役參戰官兵核認作業規定」第二作
    業要領規定：申請對象：係八二三戰役期間 （47年8月23日
    至同年10月6日止）， 當事人以「直接參加作戰部隊」之退
    除役官兵為限。因本案與前項訴求無關，若原告符合資格應
    逕向地區後備司令部（服務台）辦理身分核認及申領慰問金
    事宜，亦予敘明。
據上論結，本件原告之訴為無理由， 爰依行政訴訟法第98條第3
項前段判決如主文。
中  　華  　民    國　  94 　 年 　 4     月    27  　日
   　　　　                第四庭審判長法    官 徐瑞晃
           　　　　                    法    官 李得灶
                   　　　　            法    官 吳慧娟
上為正本係照原本作成。
如不服本判決，應於送達後20日內，向本院提出上訴狀並表明上
訴理由，如於本判決宣示後送達前提起上訴者，應於判決送達後
20日內補提上訴理由書（須按他造人數附繕本）。
中  　華  　民    國　  94 　 年 　 4     月    27  　日
           　　　　　　　　　　　　　　書 記 官 劉道文
